【裁判字號】    98,聲再,48
【裁判日期】    981030
【裁判案由】    聲請再審
【裁判全文】
臺灣臺中地方法院刑事裁定              98年度聲再字第48號
聲  請  人
即  被  告  甲○○
上列聲請人因公共危險案件，對於本院中華民國97年10月22日97
年度中交簡上字第678號確定判決（聲請簡易判決處刑案號：臺
灣臺中地方法院檢察署97年度速偵字第1743號；原審案號：本院
97年度中交簡字第974號），聲請再審，本院裁定如下：
    主    文
再審之聲請駁回。
    理    由
一、聲請再審意旨略以：聲請人即被告甲○○自民國94年間起，
    因照顧共同居住雙目失明領有重度殘障手冊的母親而辭掉工
    作，因經濟壓力太大無法抒解，朋友開解請伊吃飯喝點小酒
    ，又自行撞車就被法院判處有期徒刑2月，造成伊留有刑事
    前科紀錄，無法找到保全相關工作，林曉培撞死人只不過因
    為有錢賠，就不用關也不會有前科紀錄，唐雅君詐騙會員那
    麼多錢，也說不定有人因此活不下去，也不用關也沒有前科
    紀錄，而伊案發當時是因為道路施工，車道縮減，才自行摔
    車，為警發現有飲酒駕車之情形，卻被判刑有期徒刑2月，
    致使伊留有前科紀錄，而無法找到曾從事過的保全工作賺錢
    維生，為此聲請再審等語。
二、按有罪之判決確定後，有因發現確實之新證據，足認受有罪
    判決之人應受無罪、免訴、免刑或輕於原判決所認罪名之判
    決者，為受判決人之利益，得聲請再審；刑事訴訟法第420
    條第1項第6款定有明文。又刑事訴訟法第420條第1項第6款
    所謂發見確實之新證據，係指該證據於事實審法院判決前已
    經存在，為法院、當事人所不知，不及調查斟酌，至其後始
    行發見，且就證據本身形式上觀察，固不以絕對不須經過調
    查程序為條件，但必須顯然可認為足以動搖原有罪確定判決
    ，而為受判決人無罪、免訴、免刑或輕於原判決所認罪名之
    判決者為限。故受理聲請再審之最後事實審法院，應就聲請
    再審理由之所謂「新證據」，是否具備事實審判決前已經存
    在，為法院、當事人所不知，事後方行發見之「嶄新性」，
    及顯然可認足以動搖原有罪確定判決，應為無罪、免訴、免
    刑或輕於原判決罪名之「顯然性」二要件，加以審查，為判
    斷應否准予開始再審之準據（最高法院93年度台抗字第98號
    判決要旨可資參照）。惟所謂「發現確實之新證據」，係指
    該證據於事實審法院判決前業已存在，為法院、當事人所不
    知，不及調查斟酌，至其後始行發現，且就證據本身形式觀
    察，固不以絕對不須經過調查程序為條件，但必須顯然可認
    為足以動搖原有罪確定判決，而為受判決人無罪、免訴、免
    刑或輕於原判決所認罪名之判決者為限。亦即該「新證據」
    須可認為確實具有足以動搖原確定判決，而對受判決人為更
    有利判決之「確實性」外，尚須具備該證據係在事實審法院
    於判決前已存在，因未經發現，不及調查斟酌，或審判時未
    經注意，至其後始行發現之「嶄新性」特質，二者均屬不可
    或缺，倘若未具備上開「確實性」與「嶄新性」二種聲請再
    審新證據之特性，即不能據為聲請再審之原因。（最高法院
    97年度台抗字第345號判決要旨可資參照）
三、經查：
（一）本件聲請人即被告甲○○前於97年4月12日20時許，在臺
      中縣太平市○○路上某海產店內，飲用葡萄酒後，已達不
      能安全駕駛動力交通工具之程度，仍於飲畢後駕駛車牌號
      碼ILR─969號重型機車上路，嗣於23時29分許，途經臺中
      縣太平市東平橋上時，因不勝酒力發生自摔交通事故，經
      警測得其血液中所含酒精濃度達283.6mg/dl，換算呼吸酒
      測值為所含酒精成份每公升高達1.35毫克之公共危險犯行
      ，前經本院於97年5月30日以97年度中交簡字第974號判處
      有期徒刑2月，如易科罰金，以新臺幣1000元折算一日後
      ，經聲請人即被告不服提起上訴後，再經本院於97年10月
      22日以97年度中交簡上字第678號駁回上訴，嗣於97年11
      月10日確定在案，並已於97年12月22日易科罰金執行完畢
      ，有臺灣高等法院被告前案紀錄表及本案歷審判決及聲請
      簡易判決處刑書在卷可證，合先敘明。
（二）本件聲請人即被告係以媒體報導藝人林曉培所犯酒後駕車
      案件獲判拘役50日，得易科罰金，而所犯過失致死案件獲
      判緩刑，以及亞力山大健身中心負責人唐雅君所犯詐欺案
      件獲判緩刑等，為其聲請再審之依據。然按關於刑之量定
      ，係實體法上賦予法院得為自由裁量之事項，倘其未有逾
      越法律所規定之範圍，或濫用其權限，即不得任意指摘為
      違法（參最高法院75年台上字第7033號判例意旨），且在
      同一犯罪事實與情節，如別無其他加重或減輕之原因，下
      級審量定之刑，亦無過重或失輕之不當情形，則上級審法
      院對下級審法院之職權行使，原則上應予尊重（參最高法
      院85年度台上字第2446號判決要旨）。又按科刑時應以行
      為人之責任為基礎，並審酌一切情狀，尤應注意下列事項
      ，為科刑輕重之標準：一、犯罪之動機、目的。二、犯罪
      時所受之刺激。三、犯罪之手段。四、犯罪行為人之生活
      狀況。五、犯罪行為人之品行。六、犯罪行為人之智識程
      度。七、犯罪行為人與被害人之關係。八、犯罪行為人違
      反義務之程度。九、犯罪所生之危險或損害。十、犯罪後
      之態度；刑法第57條定有明文。是以，本院查諸本件聲請
      人於本案發生前，即曾因犯酒後駕駛動力交通工具之公共
      危險案件，經臺灣高等法院臺中分院以96年度交上易字第
      1188號判決處拘役50日，如易科罰金，以銀元300元即新
      臺幣900元折算一日，減為拘役25日，如易科罰金，以銀
      元300元即新臺幣900元折算一日確定並執行完畢，有前述
      臺灣高等法院被告前案紀錄表在卷可查，而本件聲請人於
      本案之呼吸酒測值為所含酒精成份每公升高達1.35毫克，
      且其本案所侵害者為社會法益，與過失致死案件及詐欺取
      財案件侵害者分別為具體個人之生命法益及財產法益不同
      ，另被告於本案之本院97年度中交簡上字第678號案件審
      理時，對於其所為犯行並非坦承無訛，而係辯稱：「驗出
      酒精濃度雖然是這樣，但個人體質不同，對伊而言，伊是
      清醒的，伊是故意牽機車去擦撞，在那邊等警察來，伊的
      目的是要去關，因為伊家庭經濟狀況不佳，且不想再繼續
      照顧伊母親」云云之犯後態度等，是綜觀本件聲請人於本
      案之犯罪事實、犯罪情節、所犯法條、犯罪手段、生活狀
      況、素行品行、智識程度、犯罪所生危險及損害、犯罪後
      之態度等一切情狀，均顯難與本件聲請人所舉之藝人林曉
      培、亞力山大健身中心負責人唐雅君等人所犯案件直接比
      附爰引論之；況刑之量定，本即係實體法上賦予法院就具
      體個案得為自由裁量之事項，倘其未有逾越法律所規定之
      範圍，或濫用其權限，即不得任意指摘為違法，是本案並
      無任何證據顯示該等案件與本案有何「顯然可認為足以動
      搖原有罪確定判決，而為受判決人『無罪』、『免訴』、
      『免刑』或『輕於原判決所認罪名』之判決」之證據關聯
      性存在，至為明確。
（三）綜上所述，本件聲請人於刑事聲請再審狀內所提出之答辯
      及事證，均非足生影響於原審判決之重要證據，聲請人因
      未提出任何確實之新證據，而足認其應受無罪、免訴、免
      刑或輕於原判決所認罪名之判決，故本件聲請再審為無理
      由，應予駁回。
四、依刑事訴訟法第434條第1項，裁定如主文
中    華    民    國    98    年    10    月    30    日
                刑事第十三庭  審判長法  官  楊萬益
                                    法  官  劉邦繡
                                    法  官  廖慧如
以上正本證明與原本無異。
如不服本裁定，應於送達後五日內，向本院提出抗告狀。
                                    書記官  張宏清
中    華    民    國    98    年    10    月    30    日


司法院資訊處製作；財團法人民間司法改革基金會備份。
